臺灣士林地方法院民事判決　　　　　　　100年度訴字第874號
原　　　告　李瑞齡
訴訟代理人　蔡惠子律師
　　　　　　莊立群律師
被　　　告　蔡添福
訴訟代理人　紀復儀律師
被　　　告　戴筠姍
上列當事人間請求損害賠償事件，本院於民國100 年9 月7 日言
詞辯論終結，判決如下：
    主      文
被告應連帶給付原告新臺幣伍拾萬元，及自民國一百年七月十五
日起至清償日止，按年息百分之五計算之利息。
原告其餘之訴駁回。
訴訟費用由被告連帶負擔二分之一，餘由原告負擔。
本判決第一項得假執行；但被告如以新臺幣伍拾萬元為原告預供
擔保，得免為假執行。
原告其餘假執行之聲請駁回。
    事實及理由
一、原告起訴主張：原告與被告蔡添福於民國66年5 月間結婚，
    育有2 名子女。詎被告戴筠姍明知被告蔡添福為有配偶之人
    ，竟仍於100 年2 月20日凌晨，與被告蔡添福共同投宿於新
    竹縣○○○○○○○○000 號房，並於刑事通姦案件偵查中
    ，坦承其等曾於99年10月至11月間某日，在新北市烏來區發
    生性行為。被告蔡添福與戴筠姍前述通姦及深夜共處一室之
    行為，顯已侵害原告基於配偶關係之身分法益且情節重大，
    並使原告受有莫大之精神痛苦，為此，爰依民法第184 條第
    1 項、第195 條第1 項、第3 項、第185 條等規定，訴請被
    告等連帶賠償原告所受非財產上損害100 萬元等語。並聲明
    ：(一)被告應連帶給付原告100 萬元，及自起訴狀繕本送達翌
    日起至清償日止，按年息5%計算之利息。(二)願供擔保，請准
    宣告假執行。
二、被告等則均以：其願為不當之通姦行為向原告致歉，然原告
    請求之金額實屬過高，應予酌減等語，資為抗辯。並均聲明
    ：(一)原告之訴及假執行之聲請均駁回。(二)如受不利判決，願
    供擔保，請准宣告免假執行。
三、原告主張其與被告蔡添福為夫妻關係，被告戴筠姍明知被告
    蔡添福為有配偶之人，竟於99年10月至11月間某日，與被告
    蔡添福在新北市烏來區發生通姦行為，嗣又於100 年2 月20
    日凌晨，與被告蔡添福共同投宿於新竹縣○○○○○○○○
    000 號房等情，業據其提出戶籍謄本、臺灣臺北地方法院檢
    察署檢察官100 年度偵字第8349號聲請簡易判決處刑書、臺
    灣臺北地方法院100 年度簡字第1960號刑事簡易判決等影本
    為證，且為被告等所不爭執，自堪信為真實。
四、按因故意或過失，不法侵害他人之權利者，負損害賠償責任
    。故意以背於善良風俗之方法，加損害於他人者亦同；數人
    共同不法侵害他人之權利者，連帶負損害賠償責任。民法第
    184 條第1 項、第185 條第1 項前段分別定有明文。又婚姻
    係以夫妻之共同生活為其目的，配偶應互相協力保持其共同
    生活之圓滿安全及幸福，而夫妻互守誠實，係為確保其共同
    生活之圓滿安全及幸福之必要條件，故應解為配偶因婚姻契
    約而互負誠實之義務，配偶之一方行為不誠實，破壞共同生
    活之圓滿安全及幸福者，即為違反因婚姻契約之義務而侵害
    他方之權利，最高法院亦著有55年台上字第2053號判例要旨
    可資參照。查被告蔡添福及戴筠姍曾於上述時間、地點，發
    生通姦及孤男寡女深夜共處一室之行為，前已詳述，此等行
    為依一般社會通念，顯已破壞原告與被告蔡添福婚姻共同生
    活之圓滿安全及幸福，揆諸前揭規定及判例意旨，自屬不法
    侵害原告基於配偶關係所生之身分法益無疑，是原告主張被
    告等應連帶負侵權行為之損害賠償責任，應為可採。
五、再按，不法侵害他人之身體、健康、名譽、自由、信用、隱
    私、貞操，或不法侵害其他人格法益而情節重大者，被害人
    雖非財產上之損害，亦得請求賠償相當之金額。又上開規定
    ，於不法侵害他人基於父、母、子、女或配偶關係之身分法
    益而情節重大者，準用之。民法第195 條第1 項前段、第3
    項均有明文。承前所述，被告等通姦及孤男寡女深夜共處一
    室之行為，乃不法侵害原告基於配偶關係所生之身分法益，
    且該等行為已達嚴重破壞原告與被告蔡添福間婚姻關係之程
    度，堪認情節重大，又原告與被告蔡添福結婚多年，其婚姻
    關係遭此破壞，衡情自受有相當之精神痛苦，則其基於前開
    規定，請求被告等連帶賠償其所受非財產上之損害，自屬有
    據。本院爰斟酌原告臺北商專空中補校畢業，與被告蔡添福
    結婚30餘年，育有2 名子女，曾任職於臺大醫院，於94年間
    退休，退休前薪資約每月7 萬元，名下無不動產；被告蔡添
    福亦為臺北商專空中補校畢業，曾擔任保險業務員，現已退
    休，退休前薪資約每月10萬元，名下有3 間房地及2 個停車
    位；被告戴筠姍為高職畢業，曾在醫院工作，每月薪資約2
    萬元，現無業，名下有數筆不動產，惟多為公同共有，及被
    告蔡添福與戴筠姍自96年起即相識來往，其後進一步發展為
    婚外情，並有通姦、共宿等嚴重破壞婚姻關係之行為，因而
    造成原告婚姻破碎、身心痛苦難平等一切情狀，認原告所請
    求之非財產上損害，於50萬元之範圍內尚屬適當，至超過部
    分，則不能准許。
六、從而，原告依民法第184 條第1 項、第195 條第1 項、第3
    項、第185 條等規定，於請求被告等連帶給付原告50萬元，
    及自起訴狀繕本送達翌日即100 年7 月15日起至清償日止，
    按年息5%計算之利息之範圍內，為有理由，應予准許；至逾
    此範圍之請求，則屬乏據，應予駁回。又本件原告勝訴部分
    ，因所命給付之金額未逾50萬元，爰依民事訴訟法第389 條
    第1 項第5 款之規定，依職權宣告假執行，並依被告等之聲
    請，宣告其等如預供主文第4 項所定之擔保金額，得免為假
    執行；另原告敗訴之部分，其假執行之聲請，已失所附麗，
    應予駁回。
七、本件判決基礎已臻明確，兩造其餘攻防方法及訴訟資料經本
    院斟酌後，核與判決結果不生影響，故不另一一論述，併此
    敘明。
八、據上論結，原告之訴為一部有理由，一部無理由，依民事訴
    訟法第79條、第85條第2 項、第389 條第1 項第5 款、第
    392 條第2 項判決如主文。
中    華    民    國   100    年    9     月    30    日
                  民事第二庭  法  官  馬傲霜
以上正本係照原本作成。
如對本判決上訴須於判決送達後 20 日內向本院提出上訴狀。如
委任律師提起上訴者，應一併繳納上訴審裁判費，否則本院得不
命補正逕行駁回上訴。
中    華    民    國   100    年    10    月    5     日
                              書記官  張方俞